【裁判字號】    99,訴,1095
【裁判日期】    990624
【裁判案由】    損害賠償
【裁判全文】
臺灣臺中地方法院民事判決  99年度訴字第1095號
原      告  甲○○
被      告  乙○○
被告因傷害案件，經原告提起請求損害賠償之附帶民事訴訟（99
年度附民字第190號），經本院刑事庭裁定移送前來，本院於民
國99年6月10日言詞辯論終結，判決如下：
    主    文
被告應給付原告新台幣壹拾柒萬貳仟柒佰壹拾貳元及自民國九十
九年四月七日起至清償日止，按年利率百分之五計算之利息。
原告其餘之訴駁回。
本判決原告勝訴部分得假執行；但被告於執行標的物拍定前，如
以新台幣壹拾柒萬貳仟柒佰壹拾貳元為原告供擔保後，得免為假
執行。
原告其餘假執行之聲請駁回。
    事實及理由
一、原告起訴主張：
  (一)被告於民國（下同）98年4月30日22時許，駕駛車牌號碼D5-
    2171號自用小客車，行經臺中市○區○○路與東光園路口時
    ，不慎與原告友人陳勝騰騎乘之機車發生交通事故，陳勝騰
    遂商請經營機車行之原告前來對受損機車估價，欲據此估價
    表要求被告賠償，惟被告不滿原告估價過高，拒絕當場賠償
    陳勝騰之車損。且於同日23時許，在上開事故地點，基於恐
    嚇之犯意，對原告恫稱：「你很臭屁喔，店不用再開了」等
    語，以將加害財產之言詞，使原告心生恐懼，致生危害於原
    告之安全。再被告因對原告估價過高懷恨在心，竟於98年5
    月4日20時許，夥同真實姓名、年籍不詳之友人共約10人，
    共同基於傷害之犯意聯絡與行為分擔，由其中2名女姓友人
    共乘機車前往原告經營之機車行，對原告佯稱：渠等有1部
    機車在臺中市○區○○○路上故障，請原告前往修理機車云
    云，原告不疑有他，依指示前往指定地點欲修繕機車，待原
    告於同日20時50分到達上開地點後，埋伏在現場之被告等人
    竟手持木棍、球棒等工具圍毆原告，致原告因而受有頭部多
    處挫傷、流鼻血、頸部、背部、左手、左大腿多處挫傷、左
    上排兩牙齒斷裂等傷害。
  (二)被告之上開傷害犯行，已構成侵權行為，原告依民法第184
    條第1項、第193條第1項、第195條第1項前段，對被告提起
    本件訴訟，請求被告賠償原告所受損害：
  (1)醫療費用之損害：本件自事故發生時起至起訴日止，原告已
    支出醫療費用合計新台幣（下同）22,712元。
  (2)精神慰撫金：原告秉承父業正當經營機車行已有數年，遇有
    民眾車禍事故受託前往估價等情所在多有，詎料，被告僅因
    訴外人陳勝騰為原告之友人且不瞭解機車物料價格，而對原
    告估價不滿、懷恨在心，進而於上揭事故日先恐嚇原告，使
    原告心生畏懼外，竟又於數日後夥同10餘名犯嫌設局傷害、
    痛歐原告，以致原告除受有上開身體、眼睛側邊、頭部傷害
    及牙齒斷裂外，亦致原告產生情緒不穩、失眠、食慾差、容
    易焦慮緊張等短期憂鬱症狀，核被告上開犯行所為惡行重大
    ，且從未道歉、悔改，遑論有和解意願，令原告痛苦不堪，
    故依法請求精神慰撫金80萬元。
  (三)聲明：(1)被告應給付原告1,422,712元及自起訴狀繕本送達
    被告之翌日起至清償日止，依年息5%計算之利息。(2)原告願
    供擔保請准宣告假執行。
二、被告則以：
  (一)被告沒有恐嚇原告，但有打原告。被告願意給付損害賠償，
    對原告請求之醫藥費沒有意見，但原告請求之精神慰撫金過
    高。
  (二)聲明；(1)原告之訴駁回。(2)如受不利之判決，請准供擔保免
    為假執行。
三、兩造經法官整理並簡化爭點，結果如下：
  (一)兩造不爭之事項：
  (1)被告於98年5月4日20時許，夥同真實姓名、年籍不詳之友人
    共約10人，共同基於傷害之犯意聯絡與行為分擔，由其中2
    名女姓友人共乘機車前往原告經營之機車行，對原告佯稱：
    渠等有1部機車在臺中市○區○○○路上故障，請原告前往
    修理機車云云，致原告不疑有他，依指示前往指定地點欲修
    繕機車，待原告於同日20時50分到達上開地點後，埋伏在現
    場之被告等人竟手持木棍、球棒等工具圍毆原告，致原告因
    而受有頭部多處挫傷、流鼻血、頸部、背部、左手、左大腿
    多處挫傷、左上排兩牙齒斷裂等傷害。
  (2)兩造身分地位：
    原告高中職畢業、擔任機車行老闆、每月收入約30-40萬元
    ，被告國中畢業、從事運動器材工廠作業員、每月不固定。
  (3)被告同意原告請求醫療費用22,712元。
  (二)兩造爭執之事項：
  (1)被告有無於98年4月30日恐嚇原告之行為？
  (2)原告得向被告請求損害賠償中之關於精神慰撫金之金額為何
    ？
四、本院得心證之理由：
  (一)原告主張被告於前揭時地，夥同真實姓名、年籍不詳之友人
    共約10人，共同傷害原告，致原告因而受有頭部多處挫傷、
    流鼻血、頸部、背部、左手、左大腿多處挫傷、左上排兩牙
    齒斷裂等傷害之事實，業為被告所不爭，故應堪採信。另原
    告主張：被告於98年4月30日23時許，在臺中市○區○○路
    與東光園路口，因其與訴外人陳勝騰騎乘之機車發生交通事
    故，對到場估價之原告稱：「你很臭屁喔，店不用再開了」
    等語，致使甲○○心生恐懼，致生危害於甲○○之安全等情
    ，雖為被告所否認，惟查：
  (1)原告於刑事案件警訊中先後指稱：「那天陳勝騰叫我去車禍
    現場估價機車修理費用，與乙○○產生摩擦，當時乙○○與
    同夥就有叫我小心一點，店不讓我開下去」（見警卷第10
    頁）、「於98年4月30日23時30分許在臺中市○區○○路與
    東光園路口遭乙○○以言詞恐嚇叫我小心一點，機車修理行
    不讓我開下去等詞」、「我當時心中很懼怕，很害怕他會來
    店裡找我的麻煩」（見警卷第15頁）、「就是在98年4月30
    日22時15分許我客人陳勝騰與乙○○在臺中市○區○○○路
    與振興路口發生車禍，於是我朋友陳勝騰就叫我去評估機車
    修理的費用，然後我到達現場估價完後我就自行先離開了，
    然後約23時30分許我客人陳勝騰打電話告訴我說對方對估價
    之金錢方面有問題，要我再回到現場，然後我就回到現場，
    一到現場乙○○就說要記住我的臉，等一下警察離開後要辦
    我，並叫我小心一點，店不要開下去了」（見警卷第16頁）
    等情；另於偵查中指稱：「我一到現場，乙○○就大聲用臺
    語說：『就是他，就是他，將他記住』，他朋友就過來說：
    『你很臭屁，機車行不用再開了』，乙○○也跟我說我店不
    用開了」等情（見偵查卷第8頁）。另證人即在場之人李志
    鴻於警訊中稱：「就是在98年4月30日23時30分甲○○到達
    我朋友陳勝騰發生車禍的現場欲談機車估價問題，他一到場
    另一男子就對他說你小心一點，店不要開了」、「事後知道
    他叫乙○○」等語，其後經警方讓其指認口卡照片確認為該
    名男子確為被告乙○○等情，均有警訊筆錄在卷足憑（見警
    卷第18頁至第19頁）；嗣於偵查中證人李志鴻亦證稱：「他
    （指乙○○）問甲○○他家電話及住址，甲○○不理他，他
    就接著說以後你店不用開了」、「（問：以上言論你是否親
    耳聽到？）答：有，我就站在旁邊」（見偵查卷第11頁）等
    情，本院審酌原告前揭指訴一致，並無矛盾子虛之情，且與
    證人李志鴻前揭證述情節相符，故原告主張被告有前揭恐嚇
    行為應堪採信。
  (2)另證人即車禍發生當事人陳勝騰於偵查中雖稱：沒有聽到乙
    ○○恐嚇，是他的朋友說的，而且是其轉述給甲○○云云（
    見偵查卷第10頁），然本院審酌陳勝騰為車禍之當事人，其
    於車禍甫發生當下僅關注自己車禍之情事，未必能注意及原
    告遭恐嚇之情形，故其前揭陳述，並無礙於本院前揭審認，
    附此敘明。
  (3)綜上，原告主張被告對其前揭恐嚇及傷害之侵權行為，應堪
    採信。
  (二)按因故意或過失，不法侵害他人之權利者，負損害賠償責任
    ；不法侵害他人之身體、健康者，被害人雖非財產上之損害
    ，亦得請求賠償相當之金額；民法第184條第1項前段及第19
    5條第1項前段雖分別定有明文。本件被告對原告有前揭侵權
    行為，自應對原告負損害賠償責任。茲就原告主張之項目及
    金額，分述如下：
  (1)醫療費用部分：
    原告雖主張其因遭被告傷害而支出醫療費用22,712元，業為
    被告所不爭，自應准許。
  (2)精神慰撫金部分：
    原告雖請求被告精神慰撫金80萬元，然被告抗辯過高。經查
    原告高中職畢業、擔任機車行老闆、每月收入約30-40萬元
    ，被告國中畢業、從事運動器材工廠作業員、每月不固定等
    情，業為兩造所不爭，本院審酌被告與訴外人陳勝騰發生車
    禍，原告僅係受邀至現場估價之修理人員，被告不滿率爾出
    言恐嚇，嗣後更夥同10友人共同傷害原告，致原告受有前揭
    傷害，原告牙齒斷裂非僅皮肉之傷，且原告經營車行，被告
    以前揭言詞恐嚇，並進而糾眾毆傷原告，顯見對原告精神上
    所造成之損害非輕，被告犯後迄今，並無悔意等一切情狀，
    認原告所得請求之精神慰撫金，以新台幣15萬元為適當，原
    告超過此金額範圍以外請求，即難認為正當。
  (三)綜上所述，原告得請求被告賠償損害之金額為醫療費用新台
    幣22,712元及及精神慰撫金新台幣15萬元，從而原告請求被
    告給付172,712元及自起訴狀繕本送達翌日即99年4月7日起
    至清償日止，按年息百分之5計算之遲延利息，為有理由，
    應予准許；原告逾上開部分之請求，為無理由，應予駁回。
  (四)本件原告勝訴部分，本院所命被告給付金額未逾50萬元，本
    院應依職權宣告假執行；又被告均陳明願供擔保，聲請宣告
    免假執行，核無不合，爰酌定相當擔保金額准許之；至於原
    告敗訴部分，其假執行之聲請，已失所附麗，併予駁回。
  (五)本件原為附帶民事訴訟，免徵裁判費，且本件並無其他訴訟
    費用，故本院自毋庸裁定訴訟費用之分擔，附此敘明。
五、結論：原告之訴為一部有理由，一部無理由，依民事訴訟法
    第389條第1項第5款、第392條第2項，判決如主文。
中    華    民    國    99    年    6     月    24    日
                  民事第一庭    法  官   陳毓秀
正本係照原本作成。
如對本判決上訴，須於判決送達後20日內向本院提出上訴狀。
中    華    民    國    99    年    6     月    24    日
                                書記官   陳玲誼

司法院資訊處製作；財團法人民間司法改革基金會備份。
